【裁判字號】    97,台上,4744
【裁判日期】    970925
【裁判案由】    違反證券交易法
【裁判全文】
最高法院刑事判決            九十七年度台上字第四七四四號
上  訴  人  台灣高等法院檢察署檢察官
上  訴  人
即  被  告  甲○○
選任辯護人  谷湘儀律師
            陳德義律師
上  訴  人
即  被  告  乙○○
選任辯護人  蔡茂松律師
            林新傑律師
上列上訴人等因被告等違反證券交易法案件，不服台灣高等法院
中華民國九十六年十二月十二日第二審判決（九十六年度金上重
訴字第五號，起訴案號：台灣台北地方法院檢察署九十一年度偵
字第一０六五八號），提起上訴，本院判決如下：
    主  文
原判決撤銷，發回台灣高等法院。
    理  由
本件原判決撤銷第一審論處上訴人即被告甲○○、乙○○（下稱
被告等）共同連續行使偽造私文書，足以生損害於他人；共同連
續為他人處理事務，意圖為第三人不法之利益，而為違背其任務
之行為，致生損害於本人之利益；共同已依證券交易法發行有價
證券之董事（經理人），以直接方式，使公司為不利益之交易，
且不合營業常規，致公司遭受損害等三罪刑之判決，改判依連續
犯、牽連犯關係，從一重論處被告等共同已依證券交易法發行有
價證券公司之董事（經理人），以直接方式使公司為不利益之交
易，且不合營業常規，致公司遭受損害罪刑；固非無見。
惟查：(一)被告以外之人於審判外之言詞或書面陳述，除法律有規
定者外，不得作為證據，刑事訴訟法第一百五十九條第一項定有
明文。又同法第一百五十九條之五係指被告以外之人於審判外之
言詞或書面陳述，雖不符同法第一百五十九條之一至第一百五十
九條之四之規定，惟當事人於準備程序或審判期日仍以言詞或書
面明示同意以其陳述作為證據時，則法院可審酌該陳述作成時之
情況，於認為適當之前提下，例如：證據之取得過程並無瑕疵，
其與待證事實具有關連性、證明力非明顯過低等，賦予其證據能
力。至於當事人、代理人或辯護人於法院調查證據時，知有同法
第一百五十九條第一項不得為證據之情形，卻未於言詞辯論終結
前聲明異議者，亦視為有將被告以外之人於審判外之陳述作為證
據之同意。原判決於理由內引用證人張德和、候文定、孟立中、
吳慧娟於檢察官偵查中、共同被告乙○○於法務部調查局台北市
調查處之陳述（見原判決正本第九、十六、二十、二十二、二十
三頁），資為依連續犯、牽連犯關係，從一重論處被告等共同已
依證券交易法發行有價證券公司之董事（經理人），以直接方式
使公司為不利益之交易，且不合營業常規，致公司遭受損害罪刑
之基礎，但未說明法院如何審酌上開證人所為傳聞證據係屬適當
，例外得為證據之理由，遽於理由內論：「被告二人及辯護人
對於卷證的證據能力，均不爭執」（見原判決正本第五頁），而
認上開證人於法務部調查局台北市調查處及檢察官偵查中所為之
陳述，均有證據能力，自有判決理由不備之違誤。(二)修正前刑法
第五十五條後段所稱「牽連犯」，係指行為人主觀上意欲犯某罪
，但其犯該罪所實行之方法行為或其結果之行為，另又觸犯其他
罪名者而言。原判決於理由內論以「(一)被告等就『會議紀錄案件
』所為，均觸犯刑法第二百十六條、第二百十條、第三百四十二
條第一項之行使偽造私文書罪、背信罪。(二)被告甲○○就『廠房
新建工程』及『台中育樂中心工程』；被告等就『押標金案件』
所為，均係犯刑法第三百四十二條第一項背信罪。(三)被告等就『
大衛營會員卡』所為，依特別法優於普通法，應論以修正前證券
交易法第一百七十一條第二款」（見原判決正本第二十四、二十
五頁）。但未說明被告等就「會議紀錄案件」所為，除犯刑法第
二百十六條、第二百十條、第三百四十二條第一項之罪外，何以
其方法行為或結果行為，另又犯修正前證券交易法第一百七十一
條第二款之罪；就「廠房新建工程」、「台中育樂中心工程」、
「押標金案件」所為，除犯刑法第三百四十二條第一項之背信罪
外，何以其方法行為或結果行為，另犯刑法第二百十六條、第二
百十條，修正前證券交易法第一百七十一條第二款之罪；就「大
衛營會員卡」所為，除犯修正前證券交易法第一百七十一條第二
款之罪外，何以其方法行為或結果行為，另犯刑法第二百十六條
、第二百十條、第三百四十二條第一項之罪。逕於理由內說明：
「被告二人所為連續行使偽造私文書、連續背信罪及證券交易法
第一百七十一條第二款罪行間，因具有修正前刑法第五十五條規
定，手段、目的牽連關係的裁判上一罪關係，應從一重罪，論以
證券交易法第一百七十一條第二款罪」（見原判決正本第二十五
頁），亦有判決理由不備之違誤。檢察官及被告等上訴意旨指摘
原判決不當，非無理由，應認原判決有撤銷發回更審之原因。至
原判決不另諭知無罪部分，因公訴人認此部分與上開發回部分有
牽連犯裁判上一罪之關係，基於審判不可分原則，應併予發回，
附此明。
據上論結，應依刑事訴訟法第三百九十七條、第四百零一條，判
決如主文。
中    華    民    國  九十七  年    九    月  二十五  日
                      最高法院刑事第八庭
                          審判長法官  林  永  茂
                                法官  吳  昆  仁
                                法官  蘇  振  堂
                                法官  蕭  仰  歸
                                法官  林  立  華
      本件正本證明與原本無異
                                      書  記  官
中    華    民    國  九十七  年    九    月   三十   日
                                                     Ｍ


司法院資訊處製作；財團法人民間司法改革基金會備份。
